---
title: "AirBnB"
author: "Elio Campitelli"
output: github_document
---

Voy a leer todos los datos y ponerlos en una sola tabla:

```{r}
library(data.table)
library(ggplot2)
library(magrittr)

buenos_aires <- fread("https://raw.githubusercontent.com/cienciadedatos/datos-de-miercoles/master/datos/2019/2019-06-05/buenos_aires.csv")
cdmx <- fread("https://raw.githubusercontent.com/cienciadedatos/datos-de-miercoles/master/datos/2019/2019-06-05/cdmx.csv")
rio <- fread("https://raw.githubusercontent.com/cienciadedatos/datos-de-miercoles/master/datos/2019/2019-06-05/rio.csv")
santiago <- fread("https://raw.githubusercontent.com/cienciadedatos/datos-de-miercoles/master/datos/2019/2019-06-05/santiago.csv")

airbnb <- rbindlist(
  list(ba = buenos_aires, 
       cdmx = cdmx, 
       rio = rio, 
       santiago = santiago),
  idcol = "ciudad" )

```

¿Qué es lo que tenemos? 

```{r}
str(airbnb)
```

Muchas cosas interesantes. Un primer problema que veo es que, ¿en qué moneda está el precio? Según los [detalles del readme](https://github.com/cienciadedatos/datos-de-miercoles/tree/master/datos/2019/2019-06-05), es en moneda local, lo cual complica las comparaciones. Estaría bueno tenerlo en dólares o, mejor aún, en dólares internacionales ajustados por paridad. ¿Cómo se hace eso? Busquemos en internet ....

La OECD tiene [unas tasas](https://data.oecd.org/conversion/purchasing-power-parities-ppp.htm). Bajé los datos a mano y ahora los cargo y selecciono el último dato de cada país. 

```{r}
ppp <- fread("ppp_rates.csv")
paises <- c("ARG", "CHL", "BRA", "MEX")
ppp <- ppp[LOCATION %in% paises] %>% 
  .[, .(tasa = Value[TIME == max(TIME)]), by = .(pais = LOCATION)] %>% 
  .[, ciudad := c("cdmx", "rio", "santiago", "ba")]
ppp[]
```

```{r}
airbnb[, precio_ppp := precio/ppp[ciudad == .BY$ciudad, tasa], by = ciudad]
```

Bien, ahora tenemos una comparación en precios constantes y podemos comparar los precios promedios entre ciudades.  

```{r}
airbnb %>% 
  .[, .(precio_medio = mean(precio_ppp)), by = ciudad] %>% 
  .[order(precio_medio)]
```

En la comparación ingénua, parecería que México es mucho maś barato que Río de Janeiro (¡más del doble!). Pero ojo, puede haber confounders por el tipo de alojamiento, el tamaño (que podemos estimar usando la cantidad de huéspedes) e incluso la política de cancelación. Para comparar más correctamente hay que tener en cuenta esas variables. 

Otra cosa a tener en cuenta es que la distribución del precio es altísimamente asimétrica, así que voy a trabajar con el logaritmo del precio:

```{r}
airbnb %>% ggplot(aes(precio_ppp)) + 
  geom_density() + 
  scale_x_log10()
```

Haciendo esto, apareció la advertencia de que hay datos que no se pueden transformar. Esto indica que hay precios con precio en 0. ¿Cuántos hay?

```{r}
nrow(airbnb[precio_ppp == 0])
```

Esos 24 registros tienen que tener algo mal o son casos especiales, los voy a sacar. 

```{r}
airbnb <- airbnb[precio_ppp > 0]
```



```{r}
comparacion <- airbnb %>% 
  .[, .(N = .N, 
        precio_medio = mean(log10(precio_ppp)),
        precio_medio_se = sd(log10(precio_ppp))/sqrt(.N)), 
    by = .(ciudad, tipo_alojamiento, huespedes, politica_cancelacion)] %>% 
  .[order(N, precio_medio)]
```

Ajá! Un primer problema es que hay combinaciones con pocos casos.  Hay `r comparacion[N == 1, .N]` casos con 1 sola casa, por lo que es imposible comparar. Voy a quedarme con las combinaciones donde hay más de 100 listados. 

```{r}
comparacion %>% 
  .[N > 100] %>% 
  ggplot(aes(huespedes, precio_medio)) +
  geom_point(aes(color= ciudad)) +
  facet_grid(tipo_alojamiento~politica_cancelacion)
```

Me voy a centrar en donde hay más puntos. Además voy a agregar una linea de regresión porque ya se ve a ojo una buena relación entre la cantidad de huéspedes y el precio. 


```{r}
comparacion %>% 
  .[N > 100] %>% 
  .[tipo_alojamiento %in% c("Alojamiento entero", "Habitación privada")] %>% 
  .[politica_cancelacion != "superestricta_60"] %>% 
  .[!(tipo_alojamiento == "Habitación privada" & ciudad == "santiago")] %>% 
  ggplot(aes(huespedes, precio_medio, color = ciudad)) +
  geom_smooth(method = "lm",se = FALSE,
              size = 0.5, alpha = 0.5, aes(weight = precio_medio_se)) +
  geom_errorbar(aes(ymax = precio_medio + precio_medio_se, ymin = precio_medio - precio_medio_se)) +
  geom_point() +
  scale_size_area(max_size = 3) +
  scale_x_continuous(breaks = scales::pretty_breaks(5), limits = c(0.5, NA)) +
  scale_y_continuous("") +
  # coord_trans(y = scales::exp_trans(10)) +
  facet_grid(tipo_alojamiento ~ politica_cancelacion, scales = "free")
```

Es evidente que lo que lleva a que Río sea más cara en promedio no es el precio en sí sino que tiene muchísimas casa para gran cantidad de huéspedes. Asumo que esto tendrá que ver con que es un destino popular para grupos de amigues que van a boludear a la playa? No sé, nunca fui a Río y la idea de ir de ir voluntariamente de vacaciones a un lugar tan cerca del ecuador me resulta inentendible. 

También es evidente que la regresión lineal en el logaritmo anda bastante bien, aunque hay indicios de no linealidad. Sin embargo, no me siento cómodo fiteando un término cuadrático cuando algunos conjuntos tienen sólo 5 puntos. 

El plan, entonces, es modelar el precio como una función de los huéspedes y tipo de alojamiento...

```{r}
airbnb %>%
  .[, N := .N, by =  .(ciudad, politica_cancelacion, tipo_alojamiento)] %>% 
  .[N > 100, pred := 10^predict(lm(log10(precio_ppp) ~ poly(huespedes, 2))), 
    by = .(ciudad, politica_cancelacion, tipo_alojamiento)]
```

... y luego calcular el "precio residual". ¿Por qué hacer esto? Porque una cosa que nunca tuve en cuenta es que el barrio en el que está cada alojamiento seguro tiene mucha influencia. Entonces voy a tratar de ver zonas caras y baratas mirando al precio residual:


```{r}
airbnb %>% 
  .[, precio_residual_log :=  log10(precio_ppp) - log10(pred)] %>% 
  .[!is.na(pred)] %>% 
  ggplot(aes(longitud, latitud)) +
  geom_point(aes(color = log10(precio_ppp) - log10(pred)), alpha = 0.5) +
  metR::scale_color_divergent("Precio residual (log)", limits = c(-1, 1)) +
  facet_wrap(~ciudad, scales = "free") +
  coord_quickmap()
```

Esto hay que mejorarlo un poco porque hay bastante overplotting, pero surgen algunos resultados. En Buenos Aires, toda la zona norte y oeste es en general mucho más cara que el resto. Para los que conocemos la geografía de la ciudad esto no es sorpresa, se trata de las zonas más caras de la ciudad. Santiago de Chile también tiene una región bien clara de alojamientos caros al noroeste. Nunca fui a Santiago (¡[aunque muy pronto](http://latin-r.com/)!) así que no sabría decir qué es lo que hay ahí. En Ciudad de México hay un corredor de alojamientos caros hacia el noreste de la ciudad. El patrón de Rio de Janeiro no es muy claro. Parecería que la zona sur es bastante más cara que el resto. 

Lo que me gustaría hacer es "suavizar" los datos haciendo "promedios móviles geográficos". Como una proximación más o menos grosera (pero no tanto!), voy a dividir el área geográfica en hexágonos y calcular el promedio del precio residual para cada uno. Eso podría ser muy difícil de hacer sino fuera por el maravilloso `ggplot2::stat_summary_hex()`!

```{r, fig.asp=1}
labels_log_percent <- function(x) {
  scales::percent(10^x - 1)
}

airbnb %>% 
  .[, precio_residual_log :=  log10(precio_ppp) - log10(pred)] %>% 
  .[!is.na(pred)] %>% 
  ggplot(aes(longitud, latitud)) +
  stat_summary_hex(aes(z = precio_residual_log), fun = mean, bins = 50) +
  metR::scale_fill_divergent("Precio residual", 
                             limits = c(-1, 1), oob = scales::squish,
                             guide = metR::guide_colorstrip(barwidth = 15,
                                                            barheight = 0.5,
                                                            title.position = "top"), 
                             breaks = metR::MakeBreaks(0.25),
                             labels = labels_log_percent) +
  metR::scale_x_longitude() +
  metR::scale_y_latitude() +
  facet_wrap(~ciudad, scales = "free", labeller = as_labeller(c(ba = "Buenos Aires",
                                                                cdmx = "Ciudad de México",
                                                                santiago = "Santiago de Chile",
                                                                rio = "Río de Janeiro"))) +
  metR:::theme_field() +
  labs(title = "Zonas caras (rojas) y baratas (azul) para alquilar en AirBnB",
       subtitle = "Estimado teniendo encuenta tipo de alojamiento y número de huéspedes",
       caption = "Codigo en https://git.io/fjzVi") 
  theme(aspect.ratio = 1)

```

