---
title: "Vinos"
author: "Elio Campitelli"
output: github_document
---

Como siempre, primero leo los datos. 

```{r}
library(data.table)
library(ggplot2)
library(magrittr)
library(hrbrthemes)

vinos <- fread("https://raw.githubusercontent.com/cienciadedatos/datos-de-miercoles/master/datos/2019/2019-06-12/vinos.csv")

name <- knitr::current_input(dir = TRUE)
name <- strsplit(name, "/", fixed = TRUE)[[1]]
dir <- name[length(name) - 1]
dir <- stringi::stri_replace_all(dir, "%20", fixed = " ")

url <- paste0("https://github.com/eliocamp/ddm/tree/master/", dir)

library(spindler)
this_thread <- thread$new(tag = "tw")$
  add_post(paste0("Hola, #DatosDeMiércoles. Esta semana vamos a brindarcon datos de reviews de vinos! ", emo::ji("wine"), "\n",
                  "A penas vi los datos lo primero que quise hacer fue evaluar la consistencia de los puntajes de vino. Veamos si puedo! \n #rstats #rstatsES"))
```

Apenas leí que este Datos de Miércoles era sobre vinos, lo primero que quise evaluar es la consistencia en el puntaje de un mismo vino. Viendo los datos, resulta que no es tan fácil. Pero vamos a ver si puedo hacer algo. ¿Qué identifica a cada vino? Supongo que el nombre. Pero quizás hay más de una marca que le puso el mismo nombre? Hay que ver. 

```{r, tw = 'Mirando los datos, no sería muy fácil. ¿Cómo se identifica cada vino? La variable "nombre" podría servir pero no parece. Nombres como "Reserva" son hiper comunes.'}
vinos[, .N, by = nombre][order(-N)][1:10] %>% 
  .[complete.cases(.)] %>% 
  ggplot(aes(nombre, N)) +
  geom_col()
```

Muchos NAs, ok. Pero también muchísimos con nombre "Reserve" o "Riserva", etc... Es seguro que estos no son los mismos vinos. Pero tenemos también la variedad y el viñedo,  

```{r, fig.height=5, tw = "Pero la combinación de nombre + variedad + viñedo sí parece que da vinos únicos!"}
vinos[, .N, by = .(nombre, vina, variedad)][order(-N)] %>% 
  .[complete.cases(.)] %>% 
  .[1:10] %>%
  .[, vino := paste0(nombre, " \n(", variedad, " de ", vina, ")")] %>% 
  ggplot(aes(vino, N)) +
    geom_col() +
  theme(axis.text.x = element_text(angle = 90, hjust = 1, vjust = 0.5))
```


Ok, eso podría ser mejor. Veamos por ejemplo los datos de uno en particular
```{r}
this_thread$add_post(paste0("Los nombres de las reseñas tienen el año en que se hizo y en la versión larga (que pueden encontrar acá: ", url, ") armé una función que usa expresiones regulares para extraerla, pero al final no lo usé", emo::ji("shrug")))
```


```{r}
vinos[nombre == "Sélection" & vina == "Georges Duboeuf" & variedad == "Gamay"] %>% 
  .[, .(nombre, vina, variedad, titulo_resena)] %>% 
  .[1:5] %>% 
  knitr::kable()
```

Ok! Tenemos múltiples reviews de un mismo vino en distintos años. Esto se pone bueno! Voy a manipular las cosas para separar el año de la reseña. Vamos a usar expresiones regulares para capturar todo lo que sean cuatro dígitos. Chequeo un par para ver que haya salido bien:

```{r}
library(stringi)
vinos[, anio := as.numeric(stri_extract(titulo_resena, regex = "\\d{4}"))]
set.seed(42)
vinos[sample(1:.N, 15), .(anio, titulo_resena)] %>% 
  knitr::kable()
```

Vemos el rango... 

```{r}
range(vinos$anio, na.rm = TRUE)
```



Ups. Además de que hay NAs (algunos que no encontró un año) hay algunos que están mal. Posiblemente el nombre del vino tenga 4 dígitos o algo así. Hay que sanitizar un poco.

```{r}
# Ningún año puede ser mayor a 2019
vinos[anio > 2019, anio := NA]
```

A ver...

```{r}
ggplot(vinos, aes(anio)) +
  geom_histogram()
```

Hay mcuhos con "año" muy bajo a ver qué pasa:

```{r}
vinos[order(anio)][1:10][, .(nombre, vina, variedad, titulo_resena)] %>% 
  knitr::kable()
```

Ahí va. Tienen un número enel nombre o la vina. Esto es un problema... podría simplemente borrarlos, total hay muchos que son válidos, pero me gustaría tratar algo. Voy a hacer una función que detecte todas las 4 cifras posibles en el título de la reseña, las compare con los números que están en el nombre o la viña y elimine las que son iguales. Si queda una sola, asumo que es el año, si no hay nada o hay más de una, no puedo saber nada y le dejo NA.

```{r}
resenia_a_anio <- function(titulo, nombre, vina) {
  anio_titulo <- stri_extract_all(titulo, regex = "\\d{4}")
  anio_nombre <- stri_extract_all(nombre, regex = "\\d{4}")
  anio_vina <- stri_extract_all(vina, regex = "\\d{4}")
  
  anio <- vapply(seq_along(anio_titulo), function(i) {
    repetido <- anio_titulo[[i]] %in% c(anio_nombre[[i]], anio_vina[[i]])
    anio_posible <-  anio_titulo[[i]][!repetido]
    
    if (length(anio_posible) != 1) {
      anio_posible <- NA
    }
    
    return(as.numeric(anio_posible))
    
  }, 1)
  return(anio)
}

vinos[, anio := resenia_a_anio(titulo_resena, nombre, vina)]

range(vinos$anio, na.rm = TRUE)
```

Muucho mejor! ¿Cuántas reseñas por año?

```{r}
vinos[, .N, by = anio] %>% 
  ggplot(aes(anio, N)) +
  geom_line()
```

Esperable, la enorme mayoría son de los últimos 20 años. Bien, ahora se viene lo bueno. Veamos el puntaje de cada vino. Primero, necesito vinos con muchas reviews repetidas, ¿cómo estamos con eso?

```{r}
vinos %>% 
  .[, .(anio, puntos, nombre, variedad, vina)] %>% 
  .[complete.cases(.)] %>% 
  .[, .N, by = .(nombre, variedad, vina)] %>% 
  .[order(-N)] %>% 
  .[1:15] %>% 
  knitr::kable()
```

🤨. Uff... no son demasiadas. Pero bueno, es lo que hay. 

```{r, tw = "Agarrando los vinos que tienen más de 10 reseñas, se puede ver que hay bastante variabilidad en los puntajes; los puntajes de algunso vinos tienen un rango de 10 puntos. Para comparar: TODOS los vinos tienen puntaje entre 80 y 100."}
seleccion <- vinos %>% 
  .[, .(anio, puntos, cuantil = ecdf(puntos)(puntos), nombre, variedad, vina)] %>% 
  .[complete.cases(.)] %>% 
  .[, N := .N, by = .(nombre, variedad, vina)] %>% 
  .[N > 10] %>% 
  .[, vino := as.numeric(interaction(nombre, variedad, vina))]
  
copy(seleccion) %>% 
  .[, puntos_medio := mean(puntos), by = vino] %>% 
  .[, vino := reorder(vino, -puntos_medio)] %>% 
  ggplot(aes(vino, puntos)) + 
  geom_jitter(width = 0.2, size = 0.9, aes(color = vino)) +
  scale_y_continuous("Puntaje", limits = c(80, 100)) +
  scale_color_discrete(guide = "none") +
  scale_x_discrete("Vino") +
  hrbrthemes::theme_ipsum_rc() +
  labs(title = "¿Cuánta consistencia hay en las calificaciones de vinos?")
```


Le puse un número medio aleatorio a cada vino porque no me interesa el nombre o el tipo de vino (tampoco sé de vinos, así que no me sería de ayuda). Se ve que hay un spread interesante en cada vino. El rango gráfico muestra todo el rango usado por todos los vinos (de 80 a 100), y se ve que los puntajes de algunos vinos cubren casi la mitad de ese rango!

El efecto se puede apreciar convirtiendo los puntajes en cuantiles. La variabilidad es muy grande, haciendo que un vino pueda estar en el top 10% o en el bottom 30%.

```{r, tw = "Para poner la diferencias en contexto, acá se ve lo mismo que antes pero en términos del cuantil del puntaje. El mismo vino puede parte del 10% mejor y del 30% peor al mismo tiempo. \n Moraleja: no hay que darle demasiada importancia a los puntajes de los vinos."}
copy(seleccion) %>% 
  .[, puntos_medio := mean(cuantil), by = vino] %>% 
  .[, vino := reorder(vino, -puntos_medio)] %>% 
  ggplot(aes(vino, cuantil)) + 
  geom_jitter(width = 0.2, size = 0.9, aes(color = vino)) +
  scale_y_continuous("Puntaje (cuantil)", limits = c(0, 1)) +
  scale_color_discrete(guide = "none") +
  scale_x_discrete("Vino") +
  hrbrthemes::theme_ipsum_rc() +
  labs(title = "Los vinos de Schrödinger",
       subtitle = "Un mismo vino puede estar en el top 10% y en el bottom 30%.")
```

```{r}
this_thread$add_post(paste0("Con estos #DatosDeMiércoles entonces aprendímos que, al menos para los vinos maś o menos buenos, los puntajes son muy poco importantes.\n El código fuente de este hilolo pueden ver encontrar en ", url))$
  add_post("PD: Hice este thread directamente desde knitr con el paquete spindler: https://git.io/fjzxN \n #rstats #rstatsES")
```



Al final no usé los años que tanto me costó conseguir (?), pero bueno. 

```{r}
this_thread$publish()

saveRDS(this_thread, "~/thread.Rds")
```

